【裁判字號】    98,交聲,3882
【裁判日期】    990528
【裁判案由】    交管條例聲異
【裁判全文】
臺灣板橋地方法院交通事件裁定        98年度交聲字第3882號
原處分機關  交通部公路總局臺北區監理所板橋監理站
異  議  人
即受處分人  甲○○即陳俊宇
上列異議人因違反道路交通管理處罰條例案件，對於交通部公路
總局臺北區監理所板橋監理站於98年10月22日以板監裁字第裁41
-A00YCW638號違反道路交通管理事件裁決書所為之處分，聲明異
議，本院裁定如下：
    主  文
異議駁回。
    理  由
一、原處分意旨略以：異議人即受處分人甲○○（原名陳俊宇，
    於民國96年1 月26日改名為甲○○）之機車駕駛執照因第AE
    V153751 號違規通知單，於98年1 月5 日經臺北市交通事件
    裁決所逕行註銷，其於98年7 月4 日下午2 時48分許，騎乘
    車牌號碼7GH-972 號重型機車，行經臺北市○○路與建國南
    路交岔路口，因有「駕駛執照業經註銷仍駕駛機器腳踏車」
    之違規事由，經臺北市政府警察局大安分局交通分隊警員當
    場掣單舉發，嗣受處分人於舉發通知單上所載之應到案日期
    前向原處分機關提出申訴，經原處分機關函請舉發單位調查
    結果，仍認受處分人有前開違規行為，原處分機關乃於98年
    10月22日，依道路交通管理處罰條例第21條第1 項第4 款、
    第4 項前段（裁決書漏載「第4 項前段」）之規定，對異議
    人裁處罰鍰新臺幣（下同）六千元及扣繳駕駛執照之處分。
二、聲明異議意旨略以：異議人曾於97年7 月3 日酒後騎乘機車
    被舉發，因罰單金額較高無能力負擔，因此一直到97年11月
    28日才有能力繳交罰款，幸蒙臺北市交通事件裁決所櫃檯人
    員與股長的諒解，替伊取消了因過期而加罰的部分。伊於97
    年11月28日繳納罰款時，櫃檯人員有告誡伊酒後駕車之危險
    性，並告知伊酒後駕車須吊扣駕照及參加道路安全講習，櫃
    檯人員以及股長告知駕照為吊扣，並提醒伊在98年7 月3 日
    前不可騎車，否則在98年7 月3 日前仍會依無照駕駛處分。
    現場伊有誠實告知櫃檯人員伊之駕駛執照早已過期，且不知
    是否有當場被警員收走，伊身邊並沒有駕駛執照，當時現場
    沒有任何人員告知伊需重新辦理新的駕照來扣繳，否則伊都
    已經特地到交通裁決所處理事情又有什麼理由會不辦完程序
    就離開呢？且異議人於97年11月28日繳交罰款後，也未再收
    到吊扣駕照作業未完成或駕照必須被註銷的任何通知。本件
    駕照遭註銷仍駕車之罰單不應由異議人負完全之責，異議人
    是受公務人員傳達不確實的訊息所累，而非刻意違規，為此
    聲明異議，請求撤銷原處分等語。
三、按汽車駕駛人，有下列情形之一者，處新臺幣六千元以上一
    萬二千元以下罰鍰，並當場禁止其駕駛：一、‧‧‧。四、
    駕駛執照業經吊銷、註銷仍駕駛小型車或機器腳踏車」，道
    路交通管理處罰條例第21條第1 項第4 款定有明文。又該條
    第1 項第4 款之駕駛執照，應扣繳之，該條第4 項前段亦有
    明文規定。
四、經查：
  (一)異議人即受處分人甲○○於97年7 月3 日凌晨4 時40分許，
    騎乘車牌號碼CV3-282 號重型機車，行經臺北市○○街、武
    昌街口時，為警攔停後經測得吐氣所含酒精成分為每毫升0.
    40毫克，嗣臺北市交通事件裁決所於97年10月28日以北市裁
    催字第裁22-AEV153751號違反道路交通管理事件裁決書，依
    道路交通管理處罰條例第35條第1 項第1 款之規定，裁處異
    議人罰鍰新臺幣二萬二千五百元，吊扣駕駛執照12個月，及
    施以道路安全講習，罰鍰和駕駛執照限於97年11月27日前繳
    納、繳送，該裁決書於97年11月4 日送於異議人甲○○等情
    ，有臺北市政府警察局97年7 月3 日北市警交字第AEV15375
    1 號舉發違反道路交通管理事件通知單（以下簡稱舉發通知
    單）影本、臺北市交通事件裁決所97年10月28日北市裁催字
    第裁22-AEV153751號違反道路交通管理事件裁決書暨送達證
    書影本各1 件在卷可稽。而上開臺北市交通事件裁決所裁決
    書內處罰主文第2 項亦記載「上開罰鍰和駕駛執照逾期不繳
    納、繳送者：（一）自97年11月28日起罰鍰新臺幣二萬二千
    五百元，並吊扣駕駛執照24個月。（二）97年12月12日前未
    繳納罰鍰及繳送駕駛執照者，自97年12月13日起罰鍰依法移
    送強制執行，並逕行註銷駕駛執照。（三）駕駛執照吊（註
    ）銷後，自97年12月13日起一年內不得重新考領駕駛執照」
    ，有卷附之上開臺北市交通事件裁決所裁決書可稽。
  (二)又異議人甲○○於98年7 月4 日下午2 時48分許，騎乘車牌
    號碼7GH-972 號重型機車，行經臺北市○○路與建國南路交
    岔路口，經警攔停舉發其有「駕駛執照業經註銷仍駕駛機器
    腳踏車」之事實，亦有臺北市政府警察局98年7 月4 日掌電
    字第A00YCW638 號舉發通知單影本1 件在卷可佐。
  (三)而查，異議人甲○○就其97年7 月3 之酒駕違規，於97年11
    月4 日收受臺北市交通事件裁決所之上開裁決書後，於97年
    11月28日前去臺北市交通事件裁決所到案繳納罰鍰，經臺北
    市交通事件裁決所承辦人員以「本案經現場陳述意見，同意
    酌情以低額罰錢繳納」，而由異議人繳納一萬五千元罰鍰，
    惟就裁決書所示關於吊扣駕駛執照12個月之處分部分，異議
    人於當日則並未繳送其機車駕駛執照，以上事實為異議人所
    不爭執，且有臺北市交通事件裁決所99年4 月22日北市裁申
    字第09934451500 號函送本院之違規查詢報表影本1 份在卷
    可稽。
  (四)本件爭議點在於：臺北市交通事件裁決所以異議人甲○○未
    依上開裁決書所示在97年12月12日前繳送機車駕駛執照，乃
    於98年1 月5 日逕行註銷異議人之機車駕駛執照（參見卷附
    之臺北市交通事件裁決所99年1 月28日北市裁申字第099308
    95300 號函），異議人則主張其於97年11月28日在臺北市交
    通事件裁決所時固未繳送機車駕駛執照（乃至97年12月12日
    前亦均未繳送其機車駕駛執照），但是是因「櫃檯人員告知
    伊酒後駕車須吊扣駕照及參加道路安全講習，櫃檯人員以及
    股長告知駕照為吊扣，並提醒伊在98年7 月3 日前不可騎車
    ，否則在98年7 月3 日前仍會依無照駕駛處分，現場伊有誠
    實告知櫃檯人員伊之駕駛執照早已過期，且不知是否有當場
    被警員收走，伊身邊並沒有駕駛執照，當時現場沒有任何人
    員告知伊需重新辦理新的駕照來扣繳，否則伊都已經特地到
    交通裁決所處理事情又有什麼理由會不辦完程序就離開呢？
    」，認不應由其負完全之責，其是受公務人員傳達不確實的
    訊息所累云云。查：
    1.異議人就其前開主張曾向原處分機關提出申訴，經原處分
      機關函請臺北市交通事件裁決所查處，臺北市交通事件裁
      決所嗣函覆異議人「台端因旨揭案件於97年11月28日至本
      不可歸責事由，依台端陳述意見，同意酌情以低額罰鍰繳
      納新臺幣1 萬5,000 元整，並當場告知台端『本案尚有機
      車駕照未處理』，填寫於違規查詢報表，有台端簽名在案
      ，當日業已繳納罰鍰；另裁決書處罰主文亦載明裁決事項
      ，該裁決書於97年11月4 日簽收在案。爰本案台端未依規
      定辦理機車駕駛執照吊扣事宜，本所依規定於98年1 月5
      日至99年1 月4 日止逕行註銷台端機車駕駛執照，核無違
      誤」，有臺北市交通事件裁決所98年7 月31日北市裁申字
      第09838500800 號函1 件在卷可參。
    2.異議人雖稱：97年11月28日時櫃檯人員以及股長告知駕照
      為吊扣，並提醒伊在98年7 月3 日前不可騎車，否則在98
      年7 月3 日前仍會依無照駕駛處分，現場伊有誠實告知櫃
      檯人員伊之駕駛執照早已過期，且不知是否有當場被警員
      收走，伊身邊並沒有駕駛執照，當時現場沒有任何人員告
      知伊需重新辦理新的駕照來扣繳云云，惟查，異議人意指
      ：所謂的吊扣機車駕駛執照12個月，經現場承辦人員告知
      伊，就是只要伊在97年7 月3 日酒駕違規的12個月內亦即
      98年7 月3 日以前不可騎機車，就算是吊扣了機車駕駛執
      照12個月；然而，卷附之臺北市交通事件裁決所99年4 月
      22日北市裁申字第09934451500 號函送本院之違規查詢報
      表影本上，卻是記載「本案尚有機車駕照未處理」，並經
      異議人甲○○在該行文字下方簽名，有違規查詢報表影本
      1 份在卷可按。倘若當時現場承辦人員確有異議人所指之
      誤導、傳達不確實訊息情事，則為何當天（97年11月28日
      ）卻是由承辦人員在違規查詢報表上記載「本案尚有機車
      駕照未處理」，並經異議人甲○○簽名無訛？異議人前揭
      所述顯然無據。
    3.況且，臺北市交通事件裁決所之上開裁決書上，明白記載
      「罰鍰和駕駛執照限於97年11月27日前繳納、繳送」、「
      上開罰鍰和駕駛執照逾期不繳納、繳送者：（一）自97年
      11月28日起‧‧‧」、「97年12月12日前未繳納罰鍰及繳
      送駕駛執照者，自97年12月13日起罰鍰依法移送強制執行
      ，並逕行註銷駕駛執照」，故受吊扣駕駛執照之處分者應
      繳送駕駛執照，其意至明，異議人所辯在在不可採信。
  (五)本件異議人即受處分人甲○○遲至97年12月12日前，仍逾期
    不繳送機車駕駛執照，依上開裁決書內容所載，臺北市交通
    事件裁決所自應於97年12月13日起易處吊銷，故臺北市交通
    事件裁決所於98年1 月5 日逕行註銷異議人之機車駕駛執照
    ，此部分於法尚無不合。異議人甲○○嗣於98年7 月4 日下
    午2 時48分許，於機車駕駛執照遭吊銷並經監理機關逕行註
    銷之情形下，在臺北市○○路與建國南路交岔路口，因騎乘
    車牌號碼7GH-972 號重型機車，經警當場舉發其有「駕駛執
    照業經註銷仍駕駛機器腳踏車」之事實，原處分機關據以於
    98年10月22日以板監裁字第裁41-A00YCW638號違反道路交通
    管理事件裁決書，依道路交通管理處罰條例第21條第1 項第
    4 款規定，及參酌違反道路交通管理事件統一裁罰基準表之
    裁罰標準，裁處異議人即受處分人罰鍰新臺幣六千元，並依
    道路交通管理處罰條例第21條第4 項前段規定，扣繳駕駛執
    照，於法並無違誤，本件異議為無理由，應予駁回。
據上論斷，應依道路交通管理處罰條例第87條第2 項，道路交通
案件處理辦法第19條，裁定如主文。
中    華    民    國    99    年    5     月    28    日
                        交通法庭  法  官  戴嘉清
以上正本證明與原本無異。
如不服本裁定應於送達後5 日內向本院提出抗告狀。
                                  書記官  廖貞音
中    華    民    國    99    年    5     月    28    日

司法院資訊處製作；財團法人民間司法改革基金會備份。
